【裁判字號】    89,易緝,175
【裁判日期】    891215
【裁判案由】    詐欺
【裁判全文】
臺灣臺中地方法院刑事判決                        八十九年度易緝字第一七五號
    公  訴  人  台灣台中地方法院檢察署檢察官
    被      告  甲○○
右列被告因詐欺案件，經檢察官提起公訴（八十七年度偵字第五五四三號），本院判
決如左：
    主  文
甲○○連續意圖為自己不法之所有，以詐術使人將本人之物交付，處有期徒刑肆月；
緩刑參年。
    事  實
一、甲○○於民國八十三年農曆一月間，自任會首，向乙○○（起訴書誤載為陳宏洲
    ）等人招攬每會為「三千斤蓬萊米」之稻穀互助會，並以三百斤為最低斤數，稻
    穀價格則以農會價錢為準（只跟漲不跟降）；會首連同會員共二十五會，會期自
    同年農曆一月十五日起至八十八年農曆七月十五日止，每三個月標會一次。惟至
    八十六年初，甲○○因資金週轉不靈，明知前已進行十二次由他人名義得標之會
    期中，有十會因與他人債務互抵之結果，需由甲○○自己負擔繳納死會會款，而
    已陷於無資力之窘境，竟仍基於意圖為自己不法所有之概括犯意，連續於八十六
    年農曆一月十五日及同年農曆四月十五日二次標會前，向黃伯達、林美圓（會單
    上以張世雲為名義人）借標，約定以渠等名義標下該二會後，再由甲○○自行負
    擔該二次死會會款，致使活會會員乙○○等十餘人不察而陷於錯誤，均交付會款
    合計約新台幣（下同）七十餘萬元，俟甲○○收得前揭會款後即宣布倒會，始覺
    察上情。
二、案經乙○○訴請臺灣臺中地方法院檢察署檢察官偵查起訴。
    理  由
一、訊據被告甲○○固坦承確曾連續向黃伯達、林美圓二人借名標會，並承諾將自行
    負擔死會會款，惟矢口否認有詐欺之不法意圖，辯稱：伊係因為在八十二年間購
    買坐落於台中縣大甲鎮○○段下山腳小段第六之二五地號上編號Ｄ棟十九號四樓
    時價為六百九十萬元之預售屋，至八十三年二月間，已繳付一百四十萬元，方召
    集前開互助會以資調度周轉，詎料於八十四、八十五年間，因所經營之日月興企
    業受經濟不景氣所影響，虧損累累，終導致最後無力繳納數十萬元之會款而宣布
    倒會，並非有意詐欺云云。經查：右揭互助會之契約內容（包括會款之計算方式
    、會期之起迄、標會之時地等）及標會、取款次數及最後被告宣布倒會等事實，
    業經被告甲○○供承明確，核與告訴人乙○○於偵審中指述情節相符，另有互助
    會單影本二份附卷可稽。又被告明知前十二次會期中有十期死會會款債務由己承
    擔，並無資力足以償還，業據被告甲○○於偵審中坦承不諱，惟仍不思終止互助
    會以進行債務清理，竟更向會員黃伯達、林美圓借名標會，使告訴人乙○○及其
    他活會會員錯誤評估標會風險，非但未得以及時保全因前已繳納數期活會而取得
    之會款債權，進而又如期給付上開被告借名得標之會款，則被告之前述行為，其
    客觀上顯係利用他人陷於錯誤而交付財物，足徵其主觀上確有謀圖自己所有之不
    法犯意甚明。事證明確，被告犯行洵堪認定。
二、核被告所為，係犯刑法第三百三十九條第一項之詐欺取財罪。又其同時對告訴人
    乙○○等十餘位活會會員為詐欺取財之行為，係以一行為觸犯數個罪名，屬想像
    競合犯，應從一重處斷。被告先後二次犯行，時間緊接，犯罪構成要件相同，顯
    係基於概括之犯意反覆為之，為連續犯，應依刑法第五十六條之規定以一罪論，
    並加重其刑。爰審酌被告甲○○召集互助會之目的係出於繳納房屋價金，有房屋
    買賣契約書、房屋價款明細表、土地價款明細表等影本附卷足參，犯罪動機係因
    企業經營不佳，且自任會首召多起互助會，並參與他人所召集數個戶助會，理財
    方式不當致資金週轉不靈，犯後態度尚佳等一切情狀，量處如主文所示之刑，以
    示懲儆。又被告前未曾受有期徒刑以上宣告，有臺灣高等法院被告全國前案紀錄
    表一紙在卷可考，被告一時失慮致罹刑章，惟其已與部分活會會員達成和解，業
    據被告供明在卷，本院因認歷此刑事審判及罪刑宣告，被告日後當知警惕，信無
    再犯之虞，所宣告之刑以暫不執行為適當，爰併予宣告緩刑三年，以勵自新。
據上論斷，應依刑事訴訟法第二百九十九條第一項前段，刑法第五十六條、第三百三
十九條第一項、第五十五條、第七十四條第一款，罰金罰鍰提高標準條例第一條前段
，判決如主文。
中      華      民      國    八十九    年     十二     月     十五     日
                                        法  官 崔 玲 琦
右正本證明與原本無異。
如不服本判決，應於送達後十日內向本院提出上訴狀 （須附繕本） ，上訴於台灣高
法院台中分院。
                                        書記官
中      華      民      國    八十九    年     十二     月     十八     日
附錄論罪科刑法條
刑法第三百三十九條第一項


司法院資訊處製作；財團法人民間司法改革基金會備份。
